最高法院刑事判決　　　　　　　　　 111年度台上字第2713號
上　訴　人　林華偉




上列上訴人因違反毒品危害防制條例等罪案件，不服臺灣高等法
院中華民國111年2月24日第二審判決（110 年度上訴字第3616號
，起訴案號：臺灣新北地方檢察署110 年度偵字第4648、9917號
），提起上訴，本院判決如下：
    主  文
上訴駁回。
    理  由
按刑事訴訟法第377 條規定：上訴於第三審法院，非以判決違背
法令為理由，不得為之。是提起第三審上訴，應以原判決違背法
令為理由，係屬法定要件。如果上訴理由書狀並未依據卷內訴訟
資料，具體指摘原判決不適用何種法則或如何適用不當，或所指
摘原判決違法情事，顯與法律規定得為第三審上訴理由之違法情
形，不相適合時，均應認其上訴為違背法律上之程式，予以駁回
。  
查：
本件原判決維持第一審論處上訴人林華偉販賣第二級毒品共 3
  罪刑（均累犯，依序處有期徒刑3年8月、3年8月、3年9月，並
  定應執行有期徒刑4年6月），且均為沒收（追徵）宣告之判決
  ，駁回上訴人在第二審之上訴，已綜合卷內所有證據資料及調
  查證據之結果，併引用第一審判決書之記載，敘明認定上訴人
  分別有於民國109年12月2日下午4時2分許、同年12月11日晚間
  9 時19分許、同年12月11日晚間11時41分至翌日凌晨某時許，
  販賣第二級毒品甲基安非他命予黃政雄2次、謝士僥1次等犯行
  之得心證理由。並敘明如何應依刑法第47條第1 項規定加重其
  刑，暨如何應適用毒品危害防制條例第17條第2 項及刑法第59
  條規定，而先加後遞減其刑等旨（見原判決第5至6頁）。
經核原判決之採證認事並無違反經驗法則、論理法則，亦無任
  意推定犯罪事實、違背證據法則、判決理由不備、理由矛盾或
  不適用法則、適用法則不當之違誤；且本件之科刑及酌定執行
  刑，並未逾法定刑度，亦無濫用量刑職權之情事，自難率指為
  違法。
再：
㈠依卷內資料，上訴人之原審辯護人於原審審判期日為其辯護稱
  ：「請庭上考量被告（按：即上訴人，下同）販賣毒品數量僅
  不及1 克，獲利甚微，『僅有一千餘元』，請庭上斟酌卷內資
  料及被告經濟狀況、家庭因素後再為更輕判決」等語（見原審
  卷第97頁），且於當日庭呈之辯論意旨狀載稱：「懇請鈞院考
  量被告既已坦承檢察官起訴之全部犯行，犯後態度良好，均主
  動配合檢警調查，犯罪動機非惡等情，謹依毒品危害防制條例
  第17條第2項外，併審酌被告僅販賣不及1公克，獲利甚微『僅
  有新臺幣1 千餘元』，依刑法第59條規定請求遞減其刑……」
  等語（見原審卷第99頁）。原判決因此於事實及理由欄二記載
  「被告上訴意旨略以：……。又被告3次販賣之毒品合計不及1
  公克，獲利甚微僅有新臺幣（下同）1 千餘元」等語，並無違
  誤。亦即，此僅係原判決記載上訴人在原審之上訴意旨，尚非
  原判決之認定。至原判決援引第一審判決書之記載：「而被告
  於偵訊及審理時均自承本案每次販賣毒品的利潤有新臺幣（下
  同）100至200元等語」（見原判決第4至5頁），此亦係上訴人
  於偵查及第一審時所自承，原判決以之說明上訴人本件犯行有
  營利意圖，尚難以該利潤之3 次加總數額未足上訴人於原審自
  承之1 千餘元，即謂原判決前後理由矛盾。何況，販賣第二級
  毒品本身係犯罪行為，因販賣第二級毒品而直接取得之全部價
  金，即屬犯販賣第二級毒品罪所得之財物，不生扣除成本之問
  題。尚難執此即謂原判決有何調查證據未盡、理由矛盾之違法
  。
㈡正犯、幫助犯之區別，係以行為人主觀之犯意及客觀之犯行為
  標準，凡以自己犯罪之意思而參與犯罪，無論其所參與者是否
  犯罪構成要件之行為，皆為正犯，又其以幫助他人犯罪之意思
  而參與犯罪，其所參與者，若係犯罪構成要件之行為，亦為正
  犯；必以幫助他人犯罪之意思而參與犯罪，其所參與者又為犯
  罪構成要件以外之行為，始為幫助犯。原判決已援引第一審判
  決書之記載逐一說明上訴人如何具有營利意圖、犯意，並從事
  與買受人聯絡、達成買賣合意、收款、交付毒品等販賣第二級
  毒品之構成要件行為，自非僅係買受毒品人之幫助犯。
㈢販賣毒品者，並非必然隨時備有毒品，又員警倘非在交易毒品
  之現場查獲者，亦難期可扣得毒品、交易價金，此乃社會一般
  大眾所認知之經驗、論理法則。是不得以員警於查獲上訴人時
  ，未扣得毒品，即認為原判決採證認事有誤。
㈣刑之量定，乃法律賦予法院自由裁量之事項，倘於科刑時，已
  以行為人之責任為基礎，並斟酌刑法第57條所列各款事項，而
  未逾越法定刑度，即難謂違法。又數罪併罰，分別宣告多數有
  期徒刑者，於各刑中之最長期以上，各刑合併之刑期以下，定
  其刑期，但不得逾30年，刑法第51條第5 款定有明文。此刑之
  酌定，亦屬法院得依職權自由裁量之事項，如未逾越上開規定
  之外部界限、定應執行刑之恤刑目的，即不得指為違法。原判
  決已敘明第一審以上訴人之責任為基礎，經審酌刑法第57條所
  定科刑輕重應審酌之事項（包括其犯罪動機、目的、手段、所
  生損害暨其品行、智識程度、生活狀況、犯後態度等一切情狀
  ），所量處之刑應係妥適，上訴人於原審主張第一審量刑過重
  云云，為無理由等旨（見原判決第2頁）。而上訴人所犯3罪，
  分經判處3年8月、3年8月及3年9月有期徒刑，原審維持第一審
  於各刑中之最長期（3年9月）以上，各刑合併之刑期（11年 1
  月）以下，酌定其應執行有期徒刑4年6月之判決，亦屬從寬。
  核原判決關於量刑及酌定應執行刑部分，既未逾法定刑度，亦
  無理由不備、濫用裁量職權之情事，自難率指為違法。
上訴人之上訴意旨並未依據卷內訴訟資料，具體指摘原判決有
  何違背法令之情形，僅指稱：第一審判決記載上訴人「自承本
  案每次販賣毒品的利潤有新臺幣（下同）100至200元等語」，
  然以此3次加總，均未達1千元，原判決卻於事實及理由欄二記
  載「被告3次販賣之毒品合計不及1公克，獲利甚微僅有新臺幣
  （下同）1 千餘元」等語，前後矛盾，且未調查上訴人購買毒
  品之成本而未予扣除，有理由矛盾及不備理由之違法。又利潤
  既僅如前述，復未扣得毒品，可見上訴人僅係代購毒品之幫助
  犯，原判決之量刑過重，有違罪刑相當性原則及判決理由矛盾
  之違法等語，就原審採證認事、量刑適法職權行使及原判決已
  明白論斷之事項，再為爭執，核與法律規定得為第三審上訴理
  由之違法情形不相適合。
綜上，應認上訴人之上訴為違背法律上之程式，予以駁回。
據上論結，應依刑事訴訟法第395條前段，判決如主文。
中    華    民    國   111    年    5     月    26    日
                  刑事第四庭審判長法  官  林  立  華  
                                  法  官  謝  靜  恒  
                                  法  官  林  瑞  斌  
                                  法  官  王  敏  慧  
                                  法  官  李  麗  珠  
本件正本證明與原本無異
                                  書記官
中    華    民    國   111    年    6     月    1     日